臺灣臺北地方法院民事判決　　　　　　　94年度訴字第2542號
原　　　告　昱城企業有限公司
　　　　　　　　　　　號地下1.
法定代理人　乙○○
訴訟代理人　李學權律師
被　　　告　中國化學製藥股份有限公司
法定代理人　甲○○
訴訟代理人　丁榮聰律師
上列當事人間請求給付藥品事件，經本院於民國94年9月14日言
詞辯論終結，本院判決如下：
    主      文
原告之訴駁回。
訴訟費用由原告負擔。
    事實及理由
一、本件原告起訴主張：被告經行政院衛生署（下稱衛生署）衛
    署藥製字第042248號號許可生產批發系爭速定二層錠
    STEN2LAYEAR TAB 10T*40'S/BOX（下稱速定二層錠）藥品，
    原告為經銷該藥品之下游廠商。兩造於民國89年4月間就系
    爭速定二層錠簽立產品協議書，約定原告向被告購買6,900
    盒，每盒760元，每包19元（含稅）之速定二層錠，並由原
    告取得該藥品之獨家銷售權，復於該協議書第7條約定如原
    告未能在藥品有效期間將該藥品銷售完畢，被告同意就此類
    貨品（下稱過期品）無條件退換更換新品。原告於速定二層
    錠藥品效期即將屆至前，分別退還如附表所示時間及數量之
    藥品，其數量合計160,894包。另原告尚未退還之過期品計
    8,280包。總計被告應依約更換原告速定二層錠新品之數量
    計169,174包（160,894+8,280=169,174）。詎被告遲遲未將
    兌換之新品交付原告，原告於93年11月19日催告被告交付，
    仍未獲置理等情，爰依上開協議書約定，求為命被告交付速
    定二層錠計4,229盒又14包（每包10粒、每盒40包），並由
    原告獨家銷售之判決。
    被告則以：被告僅有退還附表編號一至三之貨品，惟編號四
    135,678包之貨品並未退還，並無被告需無條件更換新品之
    情事。又上開原告退還藥品部分，被告已於91 年1月31日更
    還新貨12,800包及92,760包之速定二層錠與原告，若被告未
    換新貨，原告不可能遲至93年11月間始發律師函通知被告，
    期間未有任何催告動作。又被告於89年10月25 日並未收到
    原告他筆應補新品與原告之速定二層錠74,779 包退貨等語
    ，資為抗辯。而聲明求為原告之訴及假執行之聲請均駁回；
    如受不利判決，願預供擔保，請准宣告免為假執行。
二、查被告經衛生署衛署藥製字第042248號號許可生產批發系爭
    速定二層錠藥品，原告為經銷該藥品之下游廠商。兩造於89
    年4月間就該速定二層錠藥品簽立產品協議書，約定原告向
    被告購買6,900盒，每盒760元，每包19元（含稅）之速定二
    層錠，並於協議書第7條約定如原告未能在有效期間將該藥
    品銷售完畢，被告同意原告就過期品退還無條件更換新品。
    附表編號一至三之退貨，係原告依上開協議書向被告訂購之
    貨品，並因原告未能在藥品有效期間銷售完畢遂退還與被告
    。被告為更換速定二層錠與原告，分別於91年1月及3月間交
    付12,800包及92,760包速定二層錠與原告之事實，業據提出
    速定二層錠藥品包裝盒、藥品說明書、協議書、產品別進項
    退出分析表各乙份、銷貨明細表三份為證（見本院卷第7頁
    、第11頁至第16頁），並為兩造所不爭（見本院卷第38頁背
    及第64頁背），堪信為真實。至原告主張被告應交付速定二
    層錠計4,229盒又14包及給予原告獨家銷售權部分，則為被
    告所否認，並以上開情詞置辯。經查：
（一）原告退還附表編號一至三之速定二層錠與被告，其數量合
      計25,216包（21,487+2,596+173+960= 25,216）。惟被告
      於91年1月31日為更換新貨分別交付速定二層錠12,800包
      及92,760包與原告，其數量合計105,560包（
      12,800+92,760＝105,560），可見被告更換與原告新貨之
      數量已超逾原告退貨與被告之數量，故原告附表編號一至
      三之退貨，被告均已更換新品與原告。原告主張被告為補
      附表編號一至三之貨品應再交付原告速定二層錠藥品
      25,216包，自不足取。原告雖主張被告上開12,800包及
      92,760包之更換貨品，係為補原告89年10月25日退還之
      75,779包速定二層錠藥品云云。惟查系爭速定二層錠不能
      任意丟棄，被告公司應負責回收，交由綠色聯盟處理，業
      據證人即被告公司處理系爭交易之退休員工丁○○到場證
      述明確（見本院卷第63頁），另證人即原告公司實際負責
      人楊國中亦到場證稱：「原告的貨不管瑕疵、過期，我們
      都退給被告銷毀」（見本院卷第64頁背），原告退還速定
      二層錠與被告之原因既包括請被告公司銷毀該貨品，則縱
      原告確於89年10月25日交付上開75,779包速定二層錠與被
      告，仍不能因此認為被告必須退還相同數量之貨品與原告
      ，自難認被告於91年1月及3月交付上開之上開速定二層錠
      ，係為補原告所稱之上開75779包退貨。原告此部分主張
      ，自不足取。
（二）再查兩造89年4月12日訂定之協議書第3點及第6點分別約
      定：「茲就STEN2LAYEAR TAB 10T*40'S/BOX產品經銷事宜
      ，雙方一致同意如下：
      訂貨：本年訂購量6,900套，分三次提貨，雙
      方約定：第一次訂單1、：：：於八十九年七月三十一日
      以前交貨。第二次訂單2，：：：於八十九年八月三十一
      日以前交貨。第三次訂單3：：：於八十九年九月三十日
      以前全部提清」、「本協議書經雙方書面同意後得作為甲
      方（被告）接受乙方（原告）經銷上述標的製品之依據」
      （見本院卷第11頁之協議書），故上開協議書約定之範圍
      僅限原告依該協議書於89年7月31日至同年9月30日止向被
      告所品（速定二層錠），則該協議書第7點約定：「不良
      品及過期品，無條件更換新品」
      ，應是指原告依上開協議書向被告訂購並於89年7月31日
      至同年9月30日向被告提貨之速定二層錠，始可就不良品
      及過期品無條件更換新貨；再證人丁○○到場證稱：「87
      年底到88年間被告中國化學製藥股份有限公司當時因為有
      大量的庫存，找原告昱城企業有限公司楊老闆（楊國中）
      ，楊老闆願意承接下來，但是表示有可能賣不完，我跟公
      司溝通，答應楊老闆，如果到期賣不完，我們公司會換新
      的藥品給他。結果到期，沒有賣完，我們也換新的給楊老
      闆。：：：」、「（問：提示原證二第七條 (89年4月12
      日協議書？)這是第一次的時候」（見本院卷第63頁），
      可認上開89年4月12日協議書之所以約定原告可將不良品
      及過期品退還被告，係因被告有大量速定二層錠之庫存量
      請求原告幫忙而簽立上開協議書所為之約定，益證被告公
      司同意無條件更換過期品之範圍，僅限原告於89年間依上
      開協議書於89年7月31日至同年9月30日所為之進貨。次查
      原告雖於92年8月間有將附表編號四之速定二層錠135,678
      包退還被告（見本院卷第63頁之證人丁○○及原告公司會
      計人員丙○○證言），惟證人楊國中到場證述：「第五批
      （135,678包）的貨可能是換過貨的」
      （見本院卷第64頁背），證人丁○○亦證稱：「：：：後
      來新的第二次楊老闆（楊國中）又說賣不完要換新的，我
      們不能換。：：：最後一批135,678包的部分，是要回收
      銷毀的，不是要換貨給楊老闆的，我有明確告訴楊老闆」
      （見本院卷第63頁），可見附表編號四之速定二層錠並非
      原告依上開協議書所為之進貨。況附表編號一至四之速定
      二層錠均係因過期品退還被告以更換新品，並非瑕疵品，
      業據原告陳述在卷；而原告依上開協議書向被告提貨之時
      間係自89年7月31日起至89年9月30日止，相詎僅二個月，
      已如前述，故原告依該協議書所進之藥品效期應為相近，
      證人丁○○亦證稱：原告依上開協議書購買之藥品，其效
      期應為90年間到期（見本院卷第64頁背）等語，且原告編
      號一至三之退貨日期係在90年9月至91年3月間。則原告依
      上開協議書向被告購買之藥品如係因過期品退貨，其退貨
      時間應在90年9月至91年3月間。惟原告迄於92年8月21日
      始將附表編號四之貨品退還被告，益證附表編號四之速定
      二層錠並非原告依上開協議書向被告所為之進貨。附表編
      號四之速定二層錠既非原告依上開協議書向被告購買取得
      ，原告主張被告應依上開協議書約定將已退還之附表編號
      四速定二層錠更換同數量之新品與原告，為無足取。
（三）原告又云其尚存有8,280包之速定二層錠過期品，被告應
      依上開協議書第7條約定退換新品。惟縱認該8,280包速定
      二層錠係原告依上開協議書向被告購買取得，然上開協議
      書第7條既約定「無條件更換新品」，則由該約定文義可
      知，被告依該約定交付新品與原告，應以原告將舊品退還
      被告為要件。原告既未將上開8,280包速定二層錠退還被
      告，自不能請求被告再交付同數量之速定二層錠藥品與原
      告，原告此部分主張，仍不足取。原告復依上開協議書請
      求被告僅由原告獨家銷售系爭速定二層錠藥品云云。惟上
      開協議書並未就此有所約定，原告復不能舉證以實其說，
      原告此部分主張，仍無足取。
三、綜上所述，原告依上開協議書，請求被告交付系爭速定二層
    錠計4,229盒又14包（每包10粒、每盒40包），並僅由原告
    獨家銷售，洵屬無據，應予駁回。
四、兩造其餘主張陳述及所提之證據，經本院審酌後，認均不足
    以影響本判決之結果，均毋庸再予論述，附此敘明。
五、據上論結，原告之訴無理由，依民事訴訟法第78條，判決如
    主文。
中　　華　　民　　國　　94　　年　　 9　　月　　30　　日
                        臺灣臺北地方法院民事第三庭
                                法　官　黃書苑
附表
編號     退回日期          藥名             數量（包）
一       90年9月24日       STEN2l           21,487
                           payertablet
二       91年1月22日        同上             2,596
三       91年3月22日        同上             000
                                             000
0       00年8月21日        同上             135,678
以上正本係照原本作成。
如對本判決上訴，須於判決送達後二十日之不變期間內，向本院
提出上訴狀。
中　　華　　民　　國　　94　　年　　 9　　月　　30　　日
                    　　　　　　書記官　趙郁涵
